臺灣高等法院臺中分院民事判決
110年度上字第315號
上  訴  人  自然有機貿易有限公司

法定代理人  洪嗣權  
訴訟代理人  李進建律師
被  上訴人  阿薩投資顧問有限公司

法定代理人  梁家源  
訴訟代理人  周明嘉  
            蘇慧玟  
上列當事人間第三人異議之訴事件，上訴人對於中華民國110年5
月7日臺灣彰化地方法院109年度訴字第477號第一審判決提起上
訴，本院於110年9月14日言詞辯論終結，茲判決如下：
    主    文
原判決廢棄。
臺灣彰化地方法院108年度司執字第37412號清償債務強制執行事
件對如附表所示茶壺之強制執行程序應予撤銷。
第一、二審訴訟費用均由被上訴人負擔。
    事實及理由
壹、程序方面：
　　按不變更訴訟標的，而補充或更正事實上或法律上之陳述者
    ，非為訴之變更或追加，民事訴訟法第256條定有明文，且
    為第二審程序所準用，亦為民事訴訟法第463 條所明定。本
    件上訴人上訴聲明第二項原為：原法院108年度司執字第374
    12號清償債務強制執行事件（下稱系爭執行事件）之強制執
    行程序應予撤銷。嗣於本院民國110年9月14日言詞辯論期日
    更正為系爭執行事件對如附表所示茶壺（見原審卷二第21至
    239頁查封物清單、照片，其中編號5數量應為176，誤計為1
    77；下稱系爭茶壺）之強制執行程序應予撤銷（見本院卷第
    86頁），經核上訴人於原審及本院均係就系爭茶壺提起本件
    第三人異議之訴，其上訴聲明第二項，僅更正事實上、法律
    上之陳述，不涉及訴之變更，合於上開規定，應予准許。
貳、實體方面：　　
一、上訴人主張：被上訴人前以輾轉受讓自訴外人銀行對貸款債
    務人甲○○及其保證人即其子乙○○之債權，聲請原法院108年
    度司執字第37412號清償債務強制執行事件（下稱系爭執行
    事件），並於109年4月6日前往乙○○設籍且登記為戶長之住
    所「彰化縣○○鎮○○里○○街00巷00號」（下稱系爭地址）查封
    系爭茶壺。惟系爭地址亦為伊公司之營業設址處所，乙○○固
    為伊公司之前法定代理人，然系爭茶壺實係由經營茶壺買賣
    生意之伊公司出資購買，應為伊公司所有，被上訴人不得對
    之聲請強制執行等情。爰依強制執行法第15條規定，提起本
    件訴訟（原審為上訴人敗訴之判決，上訴人聲明不服，提起
    上訴）。並上訴聲明：(一)原判決廢棄。(二)系爭執行事件
    對系爭茶壺之強制執行程序應予撤銷。
二、被上訴人則以：上訴人主張其就系爭茶壺有所有權，即應就
    此有利於己之事實負舉證責任，然以上訴人所舉證據，並無
    法證明此節，且上訴人之資產負債表中，亦未將系爭茶壺列
    為存貨，難認系爭茶壺為上訴人所有，上訴人提起本訴，並
    無理由等語，資為抗辯。並答辯聲明：上訴駁回。　　
三、兩造經本院整理及簡化爭點，同意成立爭點整理協議如下（
    見本院卷第65頁）：
(一)兩造不爭執事項：
　1.乙○○前於109年4月6日因為其父親甲○○作保而積欠銀行貸款
    ，後經銀行輾轉將債權出賣予被上訴人，被上訴人以乙○○及
    甲○○等二人積欠新臺幣（下同）6,623,835元、91年12月26
    日起至清償日止按年息8.95％計算之利息、91年12月26日起
    至清償日止計算20%之違約金、未受償之違約金436,515元及
    執行費21,300元聲請強制執行，經原法院以系爭執行事件受
    理。
　2.經執行法院前往乙○○之住所即上訴人公司設址所在之系爭地
    址進行查封，並扣得系爭茶壺。
(二)兩造爭執事項：
    上訴人主張系爭茶壺為其所有，依強制執行法第15條規定，
     提起第三人異議之訴，請求撤銷對系爭茶壺之執行程序，
    有無理由？
四、得心證之理由：
(一)按當事人主張有利於己之事實者，就其事實有舉證之責任。
    民事訴訟法第277條前段定有明文。又按強制執行法第15條
    所謂就執行標的物有足以排除強制執行之權利者，係指對於
    執行標的物有所有權、典權、留置權、質權存在情形之一者
    而言（最高法院68年台上字第3190號判決先例意旨參照）。
    故提起第三人異議者，須主張其就執行標的物有所有權、典
    權、留置權、質權存在情形之一者始足當之。復按放置債務
    人住宅之動產，屬債務人所有，乃社會事實之常態，第三人
    所有之動產放置債務人住宅，為社會事實之變態，因之，第
    三人主張放置債務人住宅之動產為其所有，自應由第三人負
    舉證之責（最高法院70年度台上字第3358號裁判意旨參照）
    。本件上訴人主張其為系爭茶壺之所有權人，有足以排除被
    告對系爭茶壺強制執行之權利等語，既為被上訴人所否認，
    揆諸前揭說明，自應由上訴人就此部分有利之主張負舉證之
    責。
(二)經查，經執行法院前往乙○○設籍所在之系爭地址進行查封，
    並扣得系爭茶壺，而系爭地址亦同為上訴人公司設址所在地
    ，為兩造所不爭執，並有查封筆錄、封條、查封物品清單、
    照片、戶籍謄本及上訴人公司變更登記表等件在卷可稽（見
    原審卷一第15、21至26頁、卷二第21至239頁；本院卷第77
    至79頁；系爭執行卷節本影卷第1、9至18頁），且經本院調
    閱系爭執行事件卷宗核閱無訛。可見系爭地址除為債務人住
    所外，亦同為上訴人公司營業處所，上訴人公司將其所有生
    財器具放置於系爭地址，應符合一般商品交易習慣而無違常
    情。又依上訴人公司變更登記表所示（見原審卷一第16頁）
    ，其所營事業包括國際貿易業、茶葉批發業、陶瓷玻璃器皿
    批發業、食品什貨、飲料零售業等營業項目，足認上訴人確
    以經營茶壺買賣為業。觀諸上訴人所提其所有彰化銀行帳戶
    存摺內頁、第三方支付之匯款紀錄及淘寶帳戶訂單明細所示
    （見原審卷一第27至152頁；本院卷第91頁），互核上開帳
    戶所示金流之交易金額、時間大致相符，可見上訴人確有陸
    續透過其所有銀行帳戶以網路轉帳之方式，多次自淘寶網上
    購買大量茶壺。參以本件所查封之系爭茶壺數量多達790只
    （附表編號5數量應為176，上訴人誤計為177而誤算為791只
    ），顯逾一般個人日常居家生活使用茶具之通常所需，依系
    爭茶壺照片所示，亦多集中擺放於櫃子、層架或包裝盒上，
    便於排列展示，益徵系爭茶壺應係上訴人所購買並放置於其
    營業處所供營業使用。
(三)被上訴人雖辯稱上訴人之資產負債表上，並未將系爭茶壺列
    入資產等語，並提出上訴人105至107年度資產負債表為憑（
    見本院卷第97至101頁）。然查，依上開資產負債表所示，
    關於「存貨」項下之會計科目固均列記為0，惟上開資產負
    債表係上訴人為辦理105至107年度營業事業所得稅結算申報
    所提出，有財政部○區國稅局○○稽徵所108年10月4日○區國稅
    ○○營所字第0000000000號函覆可稽（見系爭執行卷節本影卷
    第2至8頁）。衡諸稅捐稽徵機關對於營利事業如未能提示相
    關帳證供核，或所提示之相關帳證登載不全，致無從勾稽其
    成本，依所得稅法第83條、所得稅法施行細則第81條規定，
    分別按各類商品適用之各該同業利潤標準核定其所得額據以
    課計稅捐。故上訴人未於資產負債表中揭露其公司之實際存
    貨狀況，僅係為辦理營利事業所得稅結算申報之權宜措施，
    逕由稅捐機關按同業利潤標準核定其所得額，尚難以此推知
    系爭茶壺確非上訴人所有。被上訴人雖另辯稱上訴人所提交
    易資料無從特定屬系爭茶壺等語，然系爭茶壺並非不動產或
    有需登記產權之動產，僅係一般交易商品，且同款茶壺亦可
    能備有多個數量，本難從標的物品本身識別其所有權利狀態
    誰屬，況依系爭茶壺擺設照片所示，部分茶壺已覆蓋有些許
    灰塵，可知其擺放時間非暫，系爭茶壺數量多達790只之譜
    ，如欲個別特定其購買由來之時間、金額，容有相當舉證上
    之困難。察諸上訴人與乙○○均同設址於系爭地址，於外觀上
    均占有系爭茶壺，亦難僅憑此推斷系爭茶壺之所有權人為何
    。是以，本院綜據上訴人公司營業處所、營業登記狀況、公
    司帳戶金流往來、網路交易紀錄、系爭茶壺數量、查封情形
    、擺設狀態、茶具交易習慣、使用常情及舉證難易等情狀以
    觀，較諸被上訴人並未提出其他證據佐證系爭茶壺之所有權
    誰屬（見本院卷第86頁），堪認系爭茶壺應係上訴人所有。
(四)承上，上訴人既然為系爭茶壺之所有權人，依首揭說明，自
    得本於所有權人之地位提起第三人異議之訴，以排除系爭執
    行事件對系爭茶壺之強制執行程序。
五、綜上所述，上訴人依強制執行法第15條規定，請求撤銷系爭
    執行事件就系爭茶壺所為之強制執行程序，為有理由，應予
    准許。原審為上訴人敗訴之判決，容有未洽。上訴意旨指摘
    原判決不當，求予廢棄改判，為有理由，爰由本院廢棄改判
    如主文第二項所示。
六、本件事證已臻明確，兩造其餘攻擊、防禦方法及所提出之各
    項證據資料，核與判決結果不生影響，爰不逐一論述，附此
    敘明。
七、結論：本件上訴為有理由，依民事訴訟法第450條、第78條
    ，判決如主文。 　　
中　　華　　民　　國　　110 　年　　10　　月　　5 　　日
              民事第五庭    審判長法　官  游文科
                                  法　官  李慧瑜
                                  法　官  吳崇道
正本係照原本作成。
被上訴人得上訴。
如不服本判決，須於收受判決送達後20日內向本院提出上訴書狀
，其未表明上訴理由者，應於提出上訴後20日內向本院提出上訴
理由書狀（均須按他造人數附具繕本）。因疫情而遲誤不變期間
，得向法院聲請回復原狀。
上訴時應提出委任律師為訴訟代理人之委任狀。具有民事訴訟法
第466條之1第1項但書或第2項之情形為訴訟代理人者，另應附具
律師及格證書及釋明委任人與受任人有該條項所定關係之釋明文
書影本。如委任律師提起上訴者，應一併繳納上訴審裁判費。

                                  書記官  洪郁淇
　　　　　　　　　　　　　　　　　
中　　華　　民　　國　　110 　年　　10　　月　　5 　　日
　　　
附  表：
查封日期：109年4月6日上午9時45分     查封地點：彰化縣○○鎮○○里○○街00巷00號     編      號 品               名 數     量 單     位 備               註    1     第一區茶壺    77 只 編號：A-1至A-77    2     第二區茶壺   123 只 編號：A-78至A-200    3     第三區茶壺   128 只 編號：A-201至A-328    4     第四區茶壺   179 只 編號：B-1至B-179    5     第五區茶壺   176 只 編號：C-1至C-176    6     第六區茶壺    87 只 編號：C-177至C-263    7     第七區茶壺    20 只 編號：D-1至D-20 
合      計    790  只